臺灣高等法院臺南分院刑事判決
111年度金上訴字第1011號
上  訴  人  
即  被  告  陳心琳

選任辯護人  李孟哲律師
上列上訴人即被告因詐欺等案件，不服臺灣臺南地方法院111年
度金訴字第189號中華民國111年5月31日第一審判決（起訴案號
：臺灣臺南地方檢察署111年度偵字第518號、第1496號、第2728
號，暨移送併辦：同署111年度偵字第2887號），提起上訴，本
院判決如下：
    主  文
原判決所處之刑暨所定應執行刑部分，均撤銷。
陳心琳所犯如附表編號1至3所示之罪，各處如附表編號1至3所示
之刑。應執行有期徒刑壹年肆月。緩刑肆年，緩刑期間付保護管
束，並應向指定之政府機關、政府機構、行政法人、社區或其他
符合公益目的之機構或團體，提供貳佰肆拾小時之義務勞務，暨
接受法治教育課程參場次。
    事實及理由
一、按刑事訴訟法第348條規定：「上訴得對於判決之一部為之
    。對於判決之一部上訴者，其有關係之部分，視為亦已上訴
    。但有關係之部分為無罪、免訴或不受理者，不在此限。上
    訴得明示僅就判決之刑、沒收或保安處分一部為之」。是本
    案上訴之效力及其範圍，應依現行刑事訴訟法第348條規定
    判斷，合先敘明。
二、原審於民國111年5月31日以111年度金訴字第189號判決判處
    被告犯如原判決附表二編號一至三「罪刑」欄所示之罪，各
    處如原判決附表二編號一至三「罪刑」欄所示之刑，應執行
    有期徒刑1年10月。被告不服而以原審量刑過重為由提起上
    訴，檢察官則未上訴，經本院當庭向被告及辯護人確認上訴
    範圍，皆稱僅就原判決量刑部分上訴，對於原判決認定之犯
    罪事實、罪名，均表明未在上訴範圍（本院卷第84-85頁）
    ，足見被告對於本案請求審理之上訴範圍僅限於量刑部分。
    揆諸前開條文之規定，本案量刑部分與原判決犯罪事實、罪
    名之認定，可以分離審查，因此，本院爰僅就原判決量刑部
    分加以審理，其他關於本案犯罪事實、罪名等，則不在本院
    審理範圍，先予說明。
三、因被告表明僅就原判決關於量刑部分提起上訴，故有關本案
    之犯罪事實、論罪（所犯罪名、罪數關係）部分之認定，均
    如第一審判決所記載（如附件）。　　
四、被告上訴意旨（含辯護人辯護意旨）略以：被告已坦承認罪
    ，本案並未獲取任何犯罪所得，且被告係擔任易遭查獲而較
    具風險性之車手角色，與在幕後擬定並指揮進行縝密犯罪計
    畫之詐欺集團核心成員，參與程度明顯不同。又被告目前從
    事行政工作，家中尚有長輩需被告負責照料，名下無任何財
    產，亦有各種貸款需要償還，原判決量刑過重，請依刑法第
    59條規定酌減其刑，並從輕量刑，給予緩刑宣告等語。
五、刑之量定，為求個案裁判之妥當性，法律固賦予法院裁量權
    ，但此項裁量權之行使，除應依刑法第57條規定，審酌行為
    人及其行為等一切情狀，為整體之評價，並應顧及比例原則
    與平等原則，使罪刑均衡，輕重得宜，以契合社會之法律感
    情。又刑法第59條之酌量減輕其刑，必於犯罪之情狀，在客
    觀上足以引起一般之同情，認為顯可憫恕，且即予宣告法定
    最低度之刑，猶嫌過重者，始有其適用。查被告提供如原判
    決附表一所示之帳戶，並依指示提領如原判決附表二所示之
    詐騙款項，致使告訴人等遭受財產上之損害，所為危害社會
    秩序之情節非輕，客觀上已難認有何顯可憫恕之處。又被告
    未與告訴人林克明、吳麗美、劉美貞達成民事和解，亦未給
    付任何賠償款項。是被告所犯本件之罪與刑法第59條所規定
    之要件不符，自無依該條酌減其刑之適用。從而，辯護人為
    被告請求依據刑法第59條規定，就所犯上開之罪予以酌減其
    刑，應屬無據。
六、本院撤銷改判之理由：　　
　㈠原審以被告加重詐欺取財等犯行，事證明確，因予科刑，固
    非無見。惟按量刑之輕重，應注意刑法第57條各款所定科刑
    時應審酌之一切情狀，以為科刑輕重之標準。被告於原審時
    雖未坦承犯行，然其事後已於本院時坦承不諱，表示認罪，
    頗具悔意，足認原審量刑時之裁量事項已有所變動。原審「
    未及審酌」上情，致量刑失之過重，容有未洽。被告上訴意
    旨原否認犯罪，雖無理由，惟其事後已坦承認罪，而以原審
    未及審酌上情致量刑過重為由，指摘原判決不當，則非無理
    由，自應由本院將原判決關於被告所處之刑（含定應執行刑
    部分）部分，予以撤銷改判，期臻適法。
　㈡爰審酌現今詐欺集團之詐騙事件層出不窮，手法日益翻新，
    政府及相關單位無不窮盡心力追查、防堵，大眾傳播媒體更
    屢屢報導民眾因被騙受損之相關新聞，被告正值青年，加入
    詐欺集團擔任領款車手工作，使詐欺集團得以此方式坐領不
    法利益，非但造成被害人等之財產損害，更助長詐騙歪風及
    嚴重影響社會治安，實有不該。惟考量被告並無犯罪前科紀
    錄，有臺灣高等法院被告前案紀錄表可按，素行尚可，事後
    已於本院時坦承認罪（含對洗錢罪之自白，應作為量刑有利
    因子），頗具悔意。兼衡被告所擔任之角色、分工及涉案程
    度，對被害人等造成之損害情形。暨被告自陳大學畢業之智
    識程度，從事行政助理工作，月入約新臺幣（下同）2萬6千
    元，未婚無子女，自己租屋居住等一切情狀，分別量處被告
    如附表所示之刑，並定其應執行有期徒刑1年4月，以示懲儆
    。
　㈢被告前未曾因故意犯罪受有期徒刑以上刑之宣告，有臺灣高
    等法院被告前案紀錄表可查。其因一時失慮，致犯本罪，已
    坦白認罪，應有反躬深省改過自新之可能。復被告雖係基於
    縱令其所有帳戶作為被害人匯入詐欺所得之犯罪工具，其代
    為提領之款項可能為詐欺所得，亦不違背其本意之不確定故
    意而為之，然因當時積欠電腦課程費用等債務，始冒險欲辦
    理貸款，其主觀惡性並非重大，且佐以被告於該詐欺集團之
    角色分工，僅係擔任車手工作，並非居於主導或核心地位，
    惡性較為輕微。又被告年紀尚輕，未來發展仍有相當大之空
    間。再者，罪刑宣告本身即有一定之警惕效果，且同就應報
    觀點而論，緩刑宣告效力事後遭撤銷而喪失，絕大程度取決
    於行為人本身之後續舉止，緩刑祇不過是刑罰暫緩執行而已
    ，以刑罰為後盾之緩刑宣告，不唯使其仍具充分之個別威嚇
    力，更可確立刑罰應報予行為人痛苦之本質，無論對行為人
    本身或一般人而言，刑罰之威嚇功用，殆不至因緩刑而減弱
    ，亦無損於刑罰目的之實現。另被害人等之民事損害賠償請
    求權，亦不因給予被告緩刑而喪失或減損。據上所述，本院
    考量被告犯後之態度及上開一切情狀，認被告已深具悔意，
    經此偵、審程序及科刑之教訓，當已知所警惕，信無再犯之
    虞，本院認對被告所宣告之刑，以暫不執行為適當，爰依刑
    法第74條第1項第1款規定，併予宣告緩刑4年，以勵自新。
    又為讓被告記取教訓，日後更加重視法規範秩序、強化法治
    觀念，敦促其確實惕勵改過，本院認應課予一定條件之緩刑
    負擔，爰依刑法第74條第2項第5款、第8款、第93條第1項第
    2款之規定，諭知被告於緩刑期間付保護管束，並應接受法
    治教育課程3場次，及向指定之政府機關、政府機構、行政
    法人、社區或其他符合公益目的之機構或團體，提供240小
    時之義務勞務，以維法治，並觀後效。被告此項緩刑之負擔
    ，乃緩刑宣告附帶之條件，依刑法第75條之1第1項第4款之
    規定，違反上開所定負擔情節重大，足認原宣告之緩刑難收
    其預期效果，而有執行刑罰之必要者，得撤銷緩刑之宣告，
    併此敘明。
據上論斷，應依刑事訴訟法第369條第1項前段、第364條、第299
條第1項前段（僅引用程序法），判決如主文。
本案經檢察官徐書翰提起公訴及移送併辦，檢察官劉榮堂到庭執
行職務。
中　　華　　民　　國　　111 　年　　10　　月　　27　　日
                  刑事第一庭     審判長法  官　陳連發
                                       法  官　何秀燕
                                       法　官  洪榮家
以上正本證明與原本無異。
如不服本判決應於收受送達後20日內向本院提出上訴書狀，其未
敘述上訴理由者，並得於提起上訴後20日內向本院補提理由書（
均須按他造當事人之人數附繕本）「切勿逕送上級法院」。
　　　　　                            書記官　謝麗首 
中　　華　　民　　國　　111 　年　　10　　月　　27　　日
附錄本案論罪科刑法條：　　
中華民國刑法第339條之4
犯第339條詐欺罪而有下列情形之一者，處1年以上7年以下有期
徒刑，得併科1百萬元以下罰金：
一、冒用政府機關或公務員名義犯之。
二、三人以上共同犯之。
三、以廣播電視、電子通訊、網際網路或其他媒體等傳播工具，
    對公眾散布而犯之。
洗錢防制法第14條第1項
有第2條各款所列洗錢行為者，處7年以下有期徒刑，併科新臺幣
5百萬元以下罰金。
組織犯罪防制條例第3條第1項
發起、主持、操縱或指揮犯罪組織者，處3年以上10年以下有期
徒刑，得併科新臺幣1億元以下罰金；參與者，處6月以上5年以
下有期徒刑，得併科新臺幣1千萬元以下罰金。但參與情節輕微
者，得減輕或免除其刑。　　

附表：
編號 詐騙方式 被告提領時間、地點及方式、交付對象 罪刑 1 詐欺集團某成年成員於110年11月14日17時許，假冒為林克明之胞弟致電林克明，隨後並以「LINE」向林克明佯稱：因投資太陽能急需借款云云，致林克明因而陷於錯誤，而依指示於110年11月16日11時45分許將36萬元匯入A帳戶(同日13時40分入帳)。 1.被告於同年月16日14時32分至38分許止，分別自A帳戶提領308,000元、2萬元、2萬元、12,000元(共計36萬元)。 2.嗣後被告於同年月16日14時41分許，在臺南市○○區○○○街00號將上開款項交與「小廖」。 陳心琳犯三人以上共同詐欺取財罪，處有期徒刑壹年貳月。 2 詐欺集團某成年成員於110年11月16日12時許，假冒為吳麗美之親戚，使用LINE通訊軟體聯絡吳麗美，並佯稱：因投資股票急需借款云云，致吳麗美陷於錯誤，而依指示，於同日12時47分許，將25萬元匯入B帳戶內。 1.被告於同年月16日14時55分許，先將左列編號3之款項自C帳戶轉入B帳戶。 2.被告於同年月16日15時10分許至39分許止，自B帳戶臨櫃提領385,000元(1筆)、提款卡提領2萬元(5筆)、15,000元(1筆)。 3.嗣後被告於同年月16日15時47分許，在臺南市○○區○○路00號將上開款項交給「小廖」。  陳心琳犯三人以上共同詐欺取財罪，處有期徒刑壹年壹月。 3 詐欺集團某成年成員於110年11月16日12時許，假冒為劉美貞之鄰居致電劉美貞，並佯稱：因需周轉金急需借款云云，劉美貞因而陷於錯誤，而依指示於同日14時38分許將25萬元匯入C帳戶。  陳心琳犯三人以上共同詐欺取財罪，處有期徒刑壹年壹月。